臺灣板橋地方法院民事判決　　　　　　 94年度簡上字第104號
上　訴　人　甲○○
訴訟代理人　己○○
被　上訴人　乙○○○
　　　　　　丁○○
　　　　　　戊○○
　　　　　　丙○○
共　　　同
訴訟代理人　鄭錦堂律師
　　　　　　李保祿律師
上列當事人間請求債務人異議之訴事件，上訴人對於中華民國94
年3 月17日臺灣板橋地方法院板橋簡易庭94年板簡字第159 號第
一審判決提起上訴，經本院於94年12月14日言詞辯論終結，判決
如下：
    主  文
上訴駁回。
第二審訴訟費用由上訴人負擔。
    事實及理由
一、本件被上訴人起訴主張：上訴人以被上訴人積欠其新台幣（
    下同）450 萬元，並提出本院85年度重訴字第312 號、臺灣
    高等法院91年度重上更（二）字第124 號民事判決為執行名
    義，向本院民事執行處陳稱僅就其中20萬元先請求執行，經
    本院以93年度執字第37858 號強制執行事件執行在案。然查
    系爭債權債務關係，上訴人曾以同一執行名義向本院執行處
    聲請強制執行，經本院以92年度執字第28542 號受理在案，
    嗣於執行中，93年4 月21日兩造曾達成和解，且被上訴人亦
    已依和解內容給付，上訴人並已拋棄請求權，免除被上訴人
    之債務，上訴人隨後亦已撤回上開案件之執行。又上訴人縱
    未在和解之協議書上簽名，且訴外人己○○為上訴人之夫，
    縱亦無權代理上訴人與被上訴人達成和解，惟上訴人其後與
    己○○共同具狀陳明其與被上訴人已達成和解，請求准予撤
    回前開執行事件，亦應認上訴人已事後承認己○○所為和解
    之行為，惟上訴人竟仍執原執行名義就其中20萬元聲請執行
    ，顯有違誠信，爰依強制執行法第14條第1 項提起本訴，求
    為判決本院93年度執字第37858 號返還消費借貸款強制執行
    事件所為之強制執行程序應予撤銷。原審為上訴人敗訴之判
    決，上訴人不服上訴，被上訴人則聲明：駁回上訴。
二、上訴人則以：被上訴人戊○○夫妻及其父許添水詐騙上訴人
    1 千多萬元，經上訴人提出詐欺告訴，均被判決有罪在案，
    民事部分亦經三審判決確定，要給付上訴人夫妻共1,570 萬
    元，而被上訴人拒不清償且脫產，將臺北縣土城市○○路○
    段91號6 樓過戶給訴外人余桂惠，並不是買賣，而檢察官要
    上訴人舉證他們是假買賣，為了證明，上訴人之夫己○○才
    與被上訴人簽下協議書，證明該房屋係被上訴人所有，由被
    上訴人出賣己○○，並不是余桂惠出賣，以證明其偽造文書
    、毀損債權等犯行，該協議書上訴人並不同意，因被上訴人
    積欠1,570 萬元，連同利息高達2 千萬元以上，而上訴人僅
    取得該不動產出售價格380 萬元，須放棄全部債權，上訴人
    當然不同意，且和解時上訴人並不在場，亦未在和解書上簽
    名，僅己○○與被上訴人和解，自不得拘束上訴人之權利。
    又上訴人具狀撤回前開強制執行，係因該不動產由上訴人夫
    妻查封，如不撤回，即無法過戶，並不能僅以撤回執行即認
    上訴人拋棄債權等語。原審為上訴人敗訴之判決，上訴人不
    服提起上訴，並聲明：(一)原判決廢棄。(二)駁回被上訴人在第
    一審之訴。
三、查被上訴人起訴主張之事實，業據其提出與所述相符之上訴
    人聲請強制執行之聲請狀、本院93年11月24日93執正字第37
    858 號執行命令、協議書、民事撤回狀等影本各一件為證。
    上訴人對於其曾以同一執行名義向本院執行處聲請強制執行
    ，經本院以92年度執字第28542 號受理在案，嗣於執行中，
    93年4 月21日被上訴人與上訴人之夫己○○曾簽署協議書，
    且被上訴人亦已依協議書之內容給付，上訴人隨後亦與己○
    ○共同具狀撤回上開案件之執行等情俱不爭執，此部分自堪
    信被上訴人之主張為真實。
四、而查，本件兩造主要之爭執點在於上訴人之夫己○○與被上
    訴人所簽訂之協議書，上訴人是否應受其拘束而發生對被上
    訴人債權消滅之效力。茲分述如下：
（一）按表意人無欲為其意思表示所拘束之意，而為意思表示者
      ，其意思表示，不因之無效。但其情形為相對人所明知者
      ，不在此限，民法第86條定有明文。經查，上訴人雖主張
      被上訴人積欠之債務達1,570 萬元，其不可能取得該不動
      產出售價格380 萬元，即放棄全部債權云云，惟查，上訴
      人於其所提之前開刑事告訴狀已自承「告訴人（即本件上
      訴人）是在沒有辦法下，如不拿取這間房屋，就無法追償
      一千多萬之債權，告訴人只好忍痛犧牲千萬元同意協議，
      否則全部落空」等語無誤，證人即兩造協議當時在場並任
      協議見證人之林秀萍亦證稱：當時有聽到己○○說被上訴
      人有欠他們1 千多萬，被上訴人只以一間房子就處理掉，
      可見上訴人等對被上訴人非常好等語明確，足見上訴人之
      夫己○○同意與被上訴人和解，並非虛偽之意思表示，其
      與被上訴人合意所為之協議書，自不因之而無效。
（二）次按無代理權人以代理人之名義所為之法律行為，非經本
      人承認，對於本人不生效力，民法第170 條第1 項定有明
      文。而查，本件被上訴人與上訴人之夫己○○所簽訂之前
      開協議書，立書人欄僅有己○○及被上訴人丁○○之簽章
      等情，固為兩造所不爭執之事項，惟觀諸上開協議書之記
      載，立書人欄之甲方為己○○及上訴人二人，乙方則為被
      上訴人乙○○○、丁○○、丙○○三人，且協議書所載對
      被上訴人之債權包含己○○及上訴人之全部債權等情，此
      有上述協議書1 紙附於原審卷可證，則上訴人之夫己○○
      於簽署該協議書時，對於立書人甲方除其本人外，另有上
      訴人，且對被上訴人之債權亦包含上訴人之債權等情，應
      已知悉甚詳，則查，證人林秀萍於原審時亦到庭證稱：「
      我自己經營會計師事務所，當時是當事人雙方拿協議書來
      ，當時有丁○○、己○○、徐呂金朝，他們希望我幫他們
      見證，我只知道他們有債權債務關係，我就幫他們見證，
      在協議書上見證人上簽名；（問：當時立書人未全部到期
      ，為何幫他們見證？）因為債權人是夫妻關係，債務人是
      母子關係，他們說私底下已經談好了，所以由一個人代表
      簽名就可以了」等語，足見上訴人之夫己○○於協議當時
      ，應有代理被告為前開協議之意思表示至為明確。再參以
      上訴人於前開協議書簽訂後之93年4 月30日所提之前開刑
      事告訴狀亦自承「告訴人（即本件上訴人）是在沒有辦法
      下，如不拿取這間房屋，就無法追償一千多萬之債權，告
      訴人只好忍痛犧牲千萬元同意協議，否則全部落空」等語
      ；及證人林秀萍於原審時所證稱：當時有聽到己○○說原
      告有欠他們一千多萬，原告只以一間房子就處理掉，可見
      被告等對原告非常好等語，相互以觀，益見上訴人之夫己
      ○○於協議當時係以其自己及代理被告之名義而為法律行
      為。則上訴人辯稱協議書係僅其夫自己與被上訴人所簽訂
      ，與上訴人無涉云云，尚難採信。
（三）再查，本件協議書之內容事涉上訴人與其夫己○○，是己
      ○○與上訴人既係夫妻關係，其出面以自己及代理上訴人
      之名義而與被上訴人簽訂前開協議書，已難認其事先尚未
      經上訴人之同意授權。況縱己○○與被上訴人簽訂前開協
      議書時，係未先經上訴人之同意，而屬無權代理，惟民法
      第170 條第1 項所稱本人之承認，原無須踐行一定之方式
      ，如本人就此有明示或默示之意思表示，即生承認之效力
      。而查，上訴人曾以前開同一執行名義向本院執行處聲請
      強制執行，經本院以92年度執字第28542 號受理在案，嗣
      於執行中之93年4 月21日，上訴人之夫己○○與被上訴人
      簽署前開協議書，且被上訴人亦已依協議書之內容給付，
      上訴人隨後即於93年5 月4 日與其夫己○○共同具狀陳明
      ：「查債務人（即被上訴人）與債權人（即上訴人與其夫
      己○○）和解，請求准予撤回執行‧‧‧」等語，既為兩
      造所不爭執，且有該民事撤回狀1 件附卷可參，並經原審
      依被上訴人之聲請調閱本院92年度執字第28542 號執行卷
      宗查明上情無誤，而上訴人之夫己○○（即上訴人之訴訟
      代理人）於原審94年3 月3 日言詞辯論時亦自承前開民事
      撤回狀之簽名，是經上訴人同意的等語明確。綜上以觀，
      應認上訴人與己○○共同提出前開撤回狀於法院時，業已
      承認其夫己○○以自己及代理其名義，而與被上訴人簽訂
      前開協議書之效力，則兩造所簽訂之協議書，對於為本人
      之上訴人亦應已發生效力，上訴人自不得再主張不受協議
      書之拘束。
（四）又按稱和解者，謂當事人約定互相讓步，以終止爭執或防
      止爭執發生之契約。又和解有使當事人所拋棄之權利消滅
      及使當事人取得和解契約所訂明權利之效力，民法第736
      條、第737 條分別定有明文。又和解契約一經合法成立，
      當事人均應受其拘束，縱使一方因而受不利益之結果，亦
      不得事後翻異，更就和解前之法律關係再行主張。本件兩
      造間既已簽訂前開協議書而達成和解，即有使兩造所拋棄
      之權利消滅及使兩造取得和解契約所訂明權利之效力。則
      上訴人既已依協議書第一條之約定，取得被上訴人所移轉
      過戶之前開臺北縣土城市○○路○ 段91號6 樓之房地所有
      權，並已轉讓與其指定之第三人，則依該協議書第二條之
      約定，上訴人自應拋棄之對被上訴人依本院85年度重訴字
      第312 號、臺灣高等法院91年度重上更（二）字第124號
      民事確定判決之全部請求權，亦即其上開請求權因之應已
      消滅甚明。
五、末按執行名義成立後，如有消滅或妨礙債權人請求之事由發
    生，債務人得於強制執行程序終結前，向執行法院對債權人
    提起異議之訴。如以裁判為執行名義時，其為異議原因之事
    實發生在前訴訟言詞辯論終結後者，亦得主張之，強制執行
    法第14條第1 項定有明文。查本件上訴人以本院85年度重訴
    字第312 號、臺灣高等法院91年度重上更（二）字第124 號
    民事確定判決為執行名義，向本院民事執行處陳稱僅就其中
    20萬元先請求執行，經本院以93年度執字第37858 號強制執
    行事件執行，且現強制執行程序仍未終結，業據原審依職權
    調卷該執行卷宗查明無訛，而本件被上訴人以上訴人因前開
    執行名義成立之請求權，業經兩造和解而消滅，而有消滅被
    告請求之事由發生，提起本件債務人異議之訴，揆之前開說
    明，自屬有據，從而，被上訴人請求將本院93年度執字第
    37858 號返還消費借貸款強制執行事件所為之強制執行程序
    予以撤銷，為有理由，應予准許，原審所為判命撤銷上開強
    制執行程序，核無違誤，上訴意旨仍執陳詞，指摘原判決不
    當，求予廢棄改判，為無理由，應駁回其上訴。
六、兩造其餘攻擊防禦方法及未經援用之證據，經審酌後認為於
    本判決結果不生影響，爰不一一論述。
七、據上論結，本件上訴為無理由，依民事訴訟法第436 條之1
    第3 項、第449 條第1 項、第78條，判決如主文。
中　　華　　民　　國　　94　　年　　12　　月　　28　　日
                  民事第三庭    審判長法　官　陳映如
                                      法　官　徐玉玲
                                      法　官　邱靜琪
以上正本證明與原本無異
本判決不得上訴
中　　華　　民　　國　　94　　年　　12　　月　　28　　日
                            書記官　白俊傑
